臺灣彰化地方法院刑事判決　　　　　　　 94年度訴字第981號
公　訴　人　臺灣彰化地方法院檢察署檢察官
被　　　告　甲○○
　　　　　　戊○○
共　　　同
指定辯護人　本院公設辯護人　庚○○
上列被告等因強盜等案件，經檢察官提起公訴（九十四年度偵字
第一三八九號、九十四年度偵緝字第二五０號），本院判決如下
：
    主  文
甲○○連續意圖為自己不法之所有，而搶奪他人之動產，累犯，
處有期徒刑壹年陸月。又共同連續意圖為自己不法之所有，結夥
三人以上，攜帶兇器，以強暴、脅迫至使不能抗拒，而使他人交
付其物，累犯，處有期徒刑捌年。應執行有期徒刑玖年。
戊○○共同連續意圖為自己不法之所有，結夥三人以上，攜帶兇
器，以強暴、脅迫至使不能抗拒，而使他人交付其物，處有期徒
刑柒年貳月。
    事  實
一、甲○○（原名巫秋男）前因竊盜案件，經本院以八十一年度
    少訴字第三號判決判處有期徒刑十月，緩刑三年確定；惟其
    於緩刑期內因違反麻醉藥品管理條例案件，經本院以八十三
    年度易字第一九七七號判決判處有期徒刑三月，如易科罰金
    以三百元折算一日確定（已於民國八十四年一月二十日易科
    罰金執行完畢），前揭緩刑宣告乃遭撤銷；又因煙毒、違反
    麻醉藥品管理條例及偽造文書等案件，經臺灣高等法院臺中
    分院以八十四年度上訴字第三一二九號判決分別判處有期徒
    刑三年四月、四月、三月確定；再因軍法逃亡案件，經海軍
    第一軍區司令部以八十四年度招判字第一一六號判決判處有
    期徒刑一年二月確定；復因傷害案件，經臺灣高等法院臺南
    分院以八十五年度上易字一八０九號判決判處有期徒刑十月
    確定；後五罪嗣經裁定應執行有期徒刑五年三月，再與首揭
    竊盜案件緩刑宣告撤銷後之有期徒刑十月刑期接續執行，於
    八十七年十一月十八日假釋出監，本應至九十年三月二十三
    日假釋期間始行屆滿。惟甲○○又於假釋期內因涉及脫逃案
    件，經本院以八十九年度簡字第一七號判決判處有期徒刑三
    月，如易科罰金以三百元折算一日確定；再因妨害公務案件
    ，經本院以八十九年度易字第一四八號判決判處有期徒刑六
    月，如易科罰金以三百元折算一日確定；上開二罪嗣經裁定
    應執行有期徒刑八月確定，再與前揭假釋撤銷後所餘殘刑有
    期徒刑二年四月五日接續執行，於九十二年九月二十三日縮
    刑期滿執行完畢。戊○○則因違反毒品危害防制條例案件，
    經本院以九十年度訴字第九六一號、九十一年度訴字第五二
    七號判決分別判處有期徒刑一年二月及一年確定，上開二罪
    所處刑期接續執行，於九十三年七月六日假釋出監，本應至
    九十三年十一月二十日假釋期間始行屆滿；惟其又於假釋期
    內另犯他罪，前揭假釋即遭撤銷，所餘殘刑有期徒刑四月十
    四日仍待執行（不構成累犯）。
二、詎甲○○仍不知悔改，因欠缺金錢花用，乃基於意圖為自己
    不法所有之概括犯意，騎乘車牌號碼ＴＶＡ－３１５號輕型
    機車，連續於（一）九十四年一月三日下午五時三十五分許
    ，在彰化縣員林鎮○○路與和平街口，趁己○○不及防備之
    際，搶奪己○○之皮包一個（內有行動電話一支、新臺幣《
    下同》一百元、身分證、健保卡各一張、提款卡二張），得
    手旋即騎車迅速離去。（二）又於九十四年一月四日上午八
    時七分許，在彰化縣員林鎮○○○街與博愛路三０三巷口，
    趁辛○○不及防備之際，由後方搶奪辛○○之手提包一個（
    內有雨傘一支），得手後旋即騎車迅速離去。（三）再於九
    十四年一月四日上午八時二十五分許，在彰化縣員林鎮○○○街與南昌東街口，趁乙○○不及防備之際，搶奪乙○○之
    皮包一個（內有現金八萬元、戒指二枚、LV牌皮包一個、身
    分證、駕照、健保卡各一張）。甲○○得手前揭物品後，除
    將現金花用殆盡外，其餘物品則丟棄在員林鎮○○路旁之排
    水溝及不詳地點。
三、甲○○另與戊○○基於意圖為自己不法所有之概括犯意聯絡
    ，並夥同亦有意圖為自己不法所有犯意聯絡之綽號「阿龍」
    不詳姓名年籍成年男子共三人，於九十四年一月二十二日下
    午六時許，攜帶客觀上足供作兇器使用之球棒及不明刀械，
    由戊○○駕駛車牌號碼９Ｖ－４３１８號自用小客車，搭載
    甲○○、「阿龍」前往丁○○位於彰化縣埔鹽鄉○○村○○
    路一巷三之十一號住處，到達後甲○○即持前開不明刀械與
    「阿龍」下車，由「阿龍」自後方以手扣住丁○○頸部，控
    制丁○○之行動自由，甲○○則高舉前揭不明刀械，威脅丁○○上車，否則將要砍下去等語，致丁○○心生畏懼不得不
    從，任由甲○○、「阿龍」押上前揭自用小客車之後座，同
    時戊○○則將車輛開往彰化縣溪湖鎮某農田邊，甲○○、「
    阿龍」則分別坐於丁○○左右兩側，並在車上徒手毆打丁○○頭部及臉部，並以誣指丁○○告密揭露甲○○不法犯行為
    由，向丁○○收取逃亡費用二萬元，並藉口代替友人陳伯煌
    催討交保金額之名，要求丁○○另支付二萬元予甲○○。其
    間甲○○並向丁○○恫稱：「若不給錢，要讓你吃子彈，要
    看槍嗎，槍放在後車箱，不給錢就把你活埋」等語，以此強
    暴、脅迫之非法手段致丁○○心生畏怖而達於不能抗拒之程
    度，乃提議至其女友丙○○工作地點借錢支應，「阿龍」此
    時即先行離去。迨九十四年一月二十三日凌晨零時許，戊○○駕車搭載甲○○、丁○○前往彰化縣鹿港鎮「驛站KTV」
    接得丙○○上車後，隨即前往彰化縣彰化市○○路之玉山銀
    行、萬泰商業銀行、彰化縣溪湖鎮○○路之第一商業銀行等
    金融機構提領現金。然因提款機故障無法提領，甲○○即認
    丁○○、丙○○有意拖延，心生不滿，乃駕車將丁○○、丙○○押往彰化縣溪湖鎮某不詳之墓園內，並與戊○○承續前
    揭概括犯意，由戊○○手持前揭球棒之兇器在旁站立警戒把
    風，甲○○則以拳打腳踢之方式，先毆打丁○○及丙○○，
    隨後並接過戊○○手中之球棒再度毆打丁○○，致丁○○受
    有臀部挫傷、頭部損傷、上嘴唇紅腫之傷害，丙○○則受有
    頭部損傷、上嘴唇撕裂傷、右臉瘀青之傷害，甲○○並向彼
    等二人恫稱：「四萬元不要了，現在要十萬元，錢不拿出來
    ，不會放人，要將你們推入水溝」等語，以此強暴、脅迫之
    方式，致使丁○○、丙○○在此夜間偏僻之場所受虐不能抗
    拒，而於九十四年一月二十三日凌晨三時許，由甲○○駕車
    搭載戊○○、丁○○、丙○○至彰化縣員林鎮丙○○之住處
    ，由丙○○下車至屋內拿出六千元現金及金飾一批（約五兩
    重，價值約八萬元），戊○○則一路在旁跟隨監視，丙○○
    並取出個人使用之信用卡至彰化縣員林鎮○○路之安泰商業
    銀行，以預借現金方式領得現金三萬五千元，並連同上開財
    物悉數交予甲○○後，始被載往國道高速公路溪湖交流道下
    釋放。甲○○除將得手之現金若干分予戊○○作為報酬外，
    另連同金飾變賣所得之現金（約六萬元）均已花用殆盡。
四、案經己○○、乙○○、丁○○、丙○○訴由彰化縣警察局員
    林分局報請臺灣彰化地方法院檢察署檢察官偵查起訴。
    理  由
一、訊據被告甲○○對於上開搶奪犯行業已坦承不諱，惟其與被
    告戊○○均矢口否認有何強盜犯行，被告甲○○辯稱：伊係
    因為質疑丁○○向警方告密，才會夥同「阿龍」毆打丁○○
    ，並非基於以強暴方式迫使丁○○交付財物之目的；且丁○○先前已有積欠伊二、三十萬元之借款，當天丁○○亦同意
    償還積欠陳伯煌之二萬元交保金，伊並無不法得財之犯罪意
    圖；又伊並未對於丁○○、丙○○口出公訴意旨所載之恫嚇
    言詞，亦未持刀械逼令丁○○上車，且丙○○返家取出財物
    及其後至金融機構取款之過程中，均可趁機報警或脫逃，卻
    仍願上車交付財物，顯見伊並未強盜丁○○、丙○○二人之
    財物云云。被告戊○○辯稱：伊當天是因為甲○○不知如何
    前往丁○○之住處，才會由伊向陳伯煌借車，搭載甲○○前
    去找尋丁○○，伊不清楚甲○○與丁○○間之財務糾紛，亦
    未脅迫丁○○上車或出手對其傷害，且伊在彰化縣溪湖鎮某
    不詳墓園下車時，並未手持球棒在旁警戒把風，而係伊見到
    甲○○持球棒正在毆打丁○○，乃主動將甲○○手中球棒奪
    下避免事態擴大，伊事後亦未分得任何贓款云云。然查：
（一）被告甲○○上開搶奪犯罪事實，業據證人即告訴人己○○
      、乙○○、被害人辛○○各於警詢及偵查中指證歷歷，並
      有路口監視翻拍照片三張、路口監視影像光碟一片、查獲
      照片四張、告訴人乙○○遭搶之戒指繪圖、現場圖各一紙
      、告訴人丙○○第一商業銀行活期儲蓄存款存摺影本二份
      附卷可稽，堪認屬實。
（二）至被告二人所涉上開強盜犯行，則經證人即告訴人丁○○
      、丙○○各於偵查及本院審理時到庭結證甚詳，並有財團
      法人彰化基督教醫院診斷書二紙在卷足參。而告訴人丁○○固有積欠陳伯煌二萬元之交保金仍未償還，然被告甲○○既非墊支該筆交保金之人，且無證據證明其係受陳伯煌
      之託前來催討欠款，告訴人丁○○本無將積欠陳伯煌之二
      萬元交保金轉向被告甲○○支付之必要。縱令被告戊○○
      係駕駛陳伯煌之自小客車前來找尋告訴人丁○○，然單憑
      陳伯煌出借車輛供被告戊○○使用之客觀事實，仍難認陳
      伯煌已有委請被告甲○○向告訴人丁○○索討債務之表見
      授權。而被告甲○○於本院審理時，先稱已將其向告訴人
      丁○○收得之二萬元交保金還給陳伯煌，其後經本院追問
      被告甲○○所稱替陳伯煌代為催討該筆交保金之動機為何
      ，被告甲○○卻供稱：係因陳伯煌表示該筆款項如可順利
      收得，將要交給伊花用等語。則被告倘真基於上開可供一
      己花用金錢之目的，而向告訴人丁○○催討二萬元之交保
      金，其收得該筆款項後即無交還陳伯煌之理，足徵被告甲○○前後所言至為矛盾，已難認定其所稱代為催討交保金
      之事由屬實。尤其被告甲○○自稱告訴人丁○○積欠伊二
      、三十萬元借款，該筆金額相較於陳伯煌之區區二萬元交
      保金債權，對於被告甲○○之利害關係更為重大，則被告
      甲○○何以捨棄自己之龐大債權於不顧，反而僅為陳伯煌
      之有限經濟利益挺身討債？是以被告甲○○既無催討及受
      領該筆二萬元交保金之合法權源，猶一再以強暴、脅迫手
      段逼使告訴人丁○○、丙○○交付錢財，被告甲○○就此
      部分具有不法所有之犯罪意圖至明。
（三）另被告甲○○除向告訴人丁○○、丙○○索討上開二萬元
      交保金外，另有要求彼等二人資助二萬元之逃亡費用（即
      跑路費用），其後並因不耐告訴人丙○○四處提款未果，
      而將彼等二人應付之金額提高至十萬元等情，業經證人即
      告訴人丁○○、丙○○於偵查中證述明確。雖證人即告訴
      人丁○○於本院審理時改稱：上開二萬元部分係伊原先積
      欠陳伯煌之借款，欲一併歸還云云，然此部分不僅與證人
      即告訴人丙○○於本院審理時所言相左，亦與其先前偵訊
      時所為證述內容不相吻合，難認有據，仍應以證人即告訴
      人丁○○於偵訊時所述為準。則被告甲○○與告訴人丁○○、丙○○間既不存在任何債權債務關係，彼等二人更無
      支付上開費用之必要，乃被告甲○○竟能恣意提高償還金
      額要求告訴人丁○○、丙○○二人立即交付財物，如謂其
      並無不法所有之意圖，孰能信之？至於被告甲○○所稱告
      訴人丁○○積欠伊二、三十萬元借款部分，既無任何證據
      以佐其說，且被告甲○○先於九十四年六月十日本院訊問
      時供稱借款金額約二、三十萬元，迨本院於九十四年八月
      四日審理時卻又改稱借款總額約為一、二十萬元，先後供
      述明顯不一，已有瑕疵可指。況被告甲○○於本院九十四
      年六月十日訊問時，自承於九十三年間才認識告訴人丁○○，且其從事粗工工作，一日所得僅一千元等語，則被告
      甲○○自結識告訴人丁○○至本案發生之際，至多不過一
      年時間，被告甲○○依其每日一千元之工作所得換算年收
      入（一年約五十二週，每週工作五日），亦僅有約二十六
      萬元，除非被告甲○○並無任何個人生活費用開銷，否則
      豈有可能借款二、三十萬元予告訴人丁○○？益徵其前揭
      所辯借款情節皆為虛構，不足採信。
（四）再者，被告甲○○、戊○○、「阿龍」等人前往告訴人丁○○住處將其強押上車目的，無非在於其後藉端強使告訴
      人丁○○交出身上財物，而被告甲○○一再捏稱告訴人丁○○對外告密，並多次出手毆打告訴人丁○○、丙○○，
      亦非基於一時情緒激動所致。此觀被告甲○○於毆打彼等
      二位告訴人後，隨即出言索討前揭並無任何權源之債款，
      或任意追加彼等二人所應付款之額度，其理至明。尤其被
      告甲○○倘真對於告訴人丁○○可能告密將其出賣一事甚
      感不平，至多夥同「阿龍」合力痛毆告訴人丁○○即可達
      到洩憤目的，根本毋庸再命其交付任何款項。至於告訴人
      丙○○於下車返家取出現金及金飾之過程中，既有被告戊○○緊隨在側，且其單獨持信用卡前往金融機構自動付款
      設備預借現金之際，告訴人丁○○亦仍遭被告甲○○、戊○○限制自由於車內，告訴人丙○○慮及男友生命安危而
      未敢逃跑或報警，亦屬人情之常，自無從憑此而為有利被
      告甲○○、戊○○之認定。
（五）而被告甲○○雖辯稱：告訴人丁○○所稱之不明刀械原係
      放在車上，伊並未攜帶下車，亦無高舉刀械脅迫告訴人丁○○之情事云云。然被告戊○○原係駕駛該車搭載被告甲○○之人，對於車內狀況應能清楚掌握，惟據其於本院審
      理時之供述，尚且不知車內確實放置刀械，告訴人丁○○
      如未遭被告甲○○高舉刀械與之對立，又豈能清楚認知車
      內尚遺有刀械一把？足認被告甲○○前揭所辯應係畏罪卸
      責之詞，顯不足採。另被告甲○○確實曾向告訴人丁○○
      、丙○○恫稱：「四萬元不要了，現在要十萬元，錢不拿
      出來，不會放人，要將你們推入水溝」等語，亦經被告戊○○以證人身分在本院審理時證述明確，自不容被告甲○○空言否認。
（六）又被告戊○○不僅於被告甲○○實施上開強盜犯行時全程
      在場，且於告訴人丁○○、丙○○在彰化縣溪湖鎮某不詳
      墓園遭到被告甲○○毆打之際，被告戊○○亦手持球棒在
      旁警戒把風，此據證人即告訴人丁○○、丙○○於偵查及
      本院審理時證述綦詳。被告戊○○雖矢口否認曾有在旁持
      棒把風之行為，且辯稱：並未攜帶球棒下車云云，惟其已
      於九十四年三月十八日偵訊時供承：「……但甲○○有將
      我的木棒接走。」等語，倘被告戊○○於下車時並未攜帶
      球棒，被告甲○○又何能將其手中球棒接走？經檢察官於
      審理時就此疑點以證人身分詰問被告戊○○，被告戊○○
      始改稱：「球棒應該是我從車上拿下去的，後來被告甲○○將球棒接過去打了丁○○一下，我才又把球棒拿回來。
      」等語，益見被告戊○○前揭所辯要非實情，不足採信。
      又被告甲○○先後於九十四年五月二十四日、同年五月三
      十一日偵訊時，均明確供稱被告戊○○曾於事後分得現金
      等語，足認被告戊○○應係本於自己犯罪之意思參與前揭
      強盜犯罪之實施。而被告甲○○雖於本院審理時改稱：被
      告戊○○並未分得任何錢財，伊於偵查中說錯了，應該是
      拿現金給「阿龍」云云。然綽號「阿龍」之男子僅於彰化
      縣溪湖鎮農田旁即中途離去，相較於全程在場參與之被告
      戊○○，「阿龍」於本案中之出力程度遠不及於被告戊○○，被告甲○○豈有可能將強盜所得現金分給「阿龍」，
      卻不予被告戊○○分文之理？且被告甲○○於偵查中先後
      二次供述互為一致，亦難認有何錯認誤解之可言。從而，
      被告甲○○嗣於本院審理時所言容與事理不符，顯係冀圖
      迴護被告戊○○之詞，無足採憑。
    綜上所陳，被告甲○○、戊○○前揭所辯均有未洽，不足採
    信。本案事證已臻明確，被告二人犯行均堪認定。
二、核被告甲○○單獨騎車搶奪他人財物，所為係犯刑法第三百
    二十五條第一項之普通搶奪罪。另被告甲○○、戊○○二人
    先夥同綽號「阿龍」之成年男子持刀械及球棒等兇器強盜告
    訴人丁○○財物，再毆打及持球棒脅迫告訴人丙○○交付財
    物，渠等所涉強盜犯行分別有刑法第三百二十一條第一項第
    三款、第四款之攜帶兇器（告訴人丁○○、丙○○部分）及
    結夥三人以上犯之（僅告訴人丁○○部分）等加重事由，均
    應論以刑法第三百三十條第一項之加重強盜罪。又被告甲○○、戊○○、「阿龍」就強盜告訴人丁○○財物部分，及被
    告甲○○、戊○○就強盜告訴人丙○○財物部分，各有犯意
    聯絡及行為分擔，均為共同正犯。而被告甲○○所涉先後三
    次搶奪犯行，及被告甲○○、戊○○分別強盜告訴人丁○○
    、丙○○財物之犯行，均屬時間緊接，方法相同，各觸犯構
    成要件相同之罪名，均應依連續犯之規定論以普通搶奪及結
    夥三人以上攜帶兇器加重強盜（按情節較重之強盜告訴人丁○○部分論處）一罪，並皆依法加重其刑。至被告甲○○所
    犯普通搶奪及加重強盜二罪間，犯意各別，行為互殊，應予
    分論併罰。查被告甲○○前因竊盜案件，經本院以八十一年
    度少訴字第三號判決判處有期徒刑十月，緩刑三年確定；惟
    其於緩刑期內因違反麻醉藥品管理條例案件，經本院以八十
    三年度易字第一九七七號判決判處有期徒刑三月，如易科罰
    金以銀元三百元折算一日確定（已於八十四年一月二十日易
    科罰金執行完畢），前揭緩刑宣告乃遭撤銷；又因煙毒、違
    反麻醉藥品管理條例及偽造文書等案件，經臺灣高等法院臺
    中分院以八十四年度上訴字第三一二九號判決分別判處有期
    徒刑三年四月、四月、三月確定；再因軍法逃亡案件，經海
    軍第一軍區司令部以八十四年度招判字第一一六號判決判處
    有期徒刑一年二月確定；復因傷害案件，經臺灣高等法院臺
    南分院以八十五年度上易字一八０九號判決判處有期徒刑十
    月確定；後五罪嗣經裁定應執行有期徒刑五年三月，再與首
    揭竊盜案件緩刑宣告撤銷後之有期徒刑十月刑期接續執行，
    於八十七年十一月十八日假釋出監，本應至九十年三月二十
    三日假釋期間始行屆滿。惟被告甲○○又於假釋期內因涉及
    脫逃案件，經本院以八十九年度簡字第一七號判決判處有期
    徒刑三月，如易科罰金以銀元三百元折算一日確定；再因妨
    害公務案件，經本院以八十九年度易字第一四八號判決判處
    有期徒刑六月，如易科罰金以銀元三百元折算一日確定；上
    開二罪嗣經裁定應執行有期徒刑八月確定，再與前揭假釋撤
    銷後所餘殘刑有期徒刑二年四月五日接續執行，於九十二年
    九月二十三日縮刑期滿執行完畢等情有臺灣高等法院被告前
    案紀錄表及刑案資料查註紀錄表在卷可按，其受有期徒刑之
    執行完畢，五年內再犯本件法定本刑有期徒刑以上之罪，就
    其所犯普通搶奪及加重強盜部分均為累犯，皆應依法遞加重
    其刑。爰審酌被告甲○○年少力強，被告戊○○亦正值盛年
    ，均不知憑恃己力賺取經濟所需，反而藉由搶奪、強盜手段
    攫取他人錢財，對於被害人權益乃至於社會治安均生嚴重危
    害；尤其被告甲○○多次飛車搶奪獨行女子，致使被害人飽
    受驚嚇，嚴重侵害他人之心理健全及財產法益，又於上開強
    盜犯行中居於主導地位，惡性重大，殊值非難，另被告二人
    均未坦承強盜犯行，犯後態度亦有可議；並參以被告二人犯
    罪動機、目的、所得財物之多寡、智識程度等一切情狀，分
    別量處如主文所示之刑，並就被告甲○○部分定其應執行之
    刑，以示懲儆。
據上論斷，應依刑事訴訟法第二百九十九條第一項前段，刑法第
二十八條、第五十六條、第三百三十條第一項、第三百二十五條
第一項、第四十七條、第五十一條第五款，判決如主文。
本案經檢察官郭緯中到庭執行職務。
中　　華　　民　　國　　94　　年　　8 　　月　　18　　日
                  臺灣彰化地方法院刑事第三庭
                          審判長法  官  李進清
                                法  官  紀佳良
                                法  官  高文崇
以上正本證明與原本無異。
如不服本判決，應於判決送達後10日內，向本院提出上訴狀（須
附繕本）。
告訴人或被害人對於判決如有不服具備理由請求檢察官上訴者，
其上訴期間之計算係以檢察官收受判決正本之日期為準。
中　　華　　民　　國　　94　　年　　8 　　月　　18　　日
                                書記官  謝志鑫
附錄本案論罪科刑法條：
刑法第三百三十條第一項、第三百二十五條第一項中華民國刑法
第330條第1項：
犯強盜罪而有第三百二十一條第一項各款情形之一者，處七年以
上有期徒刑。
中華民國刑法第325條第1項：
(普通搶奪罪) 意圖為自己或第三人不法之所有，而搶奪他人之
動產者，處六月以上五年以下有期徒刑。
